臺灣新北地方法院刑事判決
110年度交易字第22號
公  訴  人  臺灣新北地方檢察署檢察官
被      告  白健佑


上列被告因過失傷害案件，經檢察官提起公訴（109年度偵字第2
0490號），本院判決如下：
    主  文
白健佑犯過失傷害罪，處拘役肆拾日，如易科罰金，以新臺幣壹
仟元折算壹日。
    事  實
一、白健佑於民國108年8月13日9時23分許，騎乘車牌號碼000-0
    000號普通重型機車，沿新北市板橋區松柏街往雙十路2段方
    向行駛，行經松柏街22巷口前，本應注意行駛至交岔路口，
    其行進、左轉彎時，應距交岔路口30公尺前顯示方向燈或手
    勢，並行至交岔路口中心處左轉，而依當時情形，並無不能
    注意之情形，竟疏未注意，反靠右接近道路邊緣稍作停等往
    後方張望後，未顯示方向燈或手勢即貿然自該處起步向左轉
    欲進入松柏街22巷內，適黃財鎖騎乘車牌號碼000-0000號普
    通重型機車，自同向後方行駛至該處，見狀緊急煞車而人車
    倒地，因而受有右側手肘挫傷、雙側膝部、左側手部及足部
    挫擦傷等傷害。嗣白健佑於肇事後，在有偵查犯罪權限之機
    關及公務員發覺其犯罪前，向到場處理之員警承認其為肇事
    人而自首，並接受裁判。
二、案經黃財鎖告訴臺灣新北地方檢察署檢察官偵查起訴。
    理  由
一、訊據被告白健佑矢口否認有何過失傷害之犯行，辯稱：本件
    兩車並無相撞，是告訴人黃財鎖車速過快打滑，且我自始至
    終都在車道內，我只是停等後起步，並非起訴書所言起駛，
    因此告訴人是後車，應注意車前狀況，我當時還沒有確認要
    不要變換車道，我在車道上持續行駛，在法規上沒有需要打
    方向燈云云。經查：
　㈠被告於上開時間、地點，與告訴人發生上開車禍事故，告訴
    人因而受有上開傷害，被告則留於現場自首等節，業據其供
    承不諱，核與證人即告訴人於警詢、偵查中及本院審理時之
    證述相符，並有新北市政府警察局交通警察大隊109年3月19
    日函暨事故現場圖、新北市政府警察局海山分局交通分隊A2
    交通事故調查報告表、道路交通事故調查報告表㈠㈡、道路交
    通事故當事人酒精測定紀錄表、道路交通事故肇事人自首情
    形記錄表、新北市立聯合醫院甲種診斷書各1份、現場及車
    損照片6張、本院勘驗及補充勘驗筆錄暨附件截圖15張附卷
    可稽，此部分事實，首堪認定。
　㈡本件車禍發生地點為交岔路口，而被告行經該處靠右接近道
    路邊緣稍作停等往後方張望後，未顯示方向燈或手勢即貿然
    自該處起步向左轉欲進入松柏街22巷內等節，業據被告於本
    院審理時自承：我是停等後起步，我沒有打方向燈等語（見
    本院交易卷第333頁、第336頁），核與證人即告訴人於本院
    審理時證稱：我有看到被告的車子停在路肩，我騎過去時他
    並未打方向燈突然左轉，我就急煞倒地等語（見同上卷第65
    頁）相符，並有上開事故現場圖1份、本院勘驗及補充勘驗
    筆錄暨附件截圖15張在卷可參，此部分事實，堪以認定。被
    告雖辯稱其並未左轉云云，惟其若係要繼續直行，何需於該
    處停等，且其係於該處靠右接近道路邊緣停等，停等後車輛
    行進方向明顯向左前方前進，於告訴人煞車倒地前，被告所
    騎乘之車輛前輪幾已接近中央分向線等節，有上開截圖附卷
    可稽，是被告確有左轉之事實，其上開所辯並無足採。
　㈢按汽車行駛至交岔路口，其行進、轉彎，應依下列規定：五
    、左轉彎時，應距交岔路口30公尺前顯示方向燈或手勢，換
    入內側車道或左轉車道，行至交岔路口中心處左轉，並不得
    占用來車道搶先左轉，道路交通安全規則第102條第1項第5
    款定有明文。被告既考領有普通重型機車駕駛執照並騎乘機
    車行駛於道路，本應遵守前開交通安全規則，而當時並無不
    能注意之情事，竟未於交岔路口30公尺前顯示方向燈或手勢
    ，亦未行至交岔路口中心處左轉，反靠右接近道路邊緣稍作
    停等往後方張望後，未顯示方向燈或手勢即貿然自該處起步
    向左轉欲進入松柏街22巷內，致生本件車禍，其對於本件車
    禍事故之發生自有過失甚明。是被告之過失行為與告訴人之
    上開傷害結果間，具有相當因果關係，亦堪認定。
　㈣起訴意旨、新北市政府車輛行車事故鑑定會鑑定意見書及新
    北市車輛行車事故鑑定覆議會鑑定覆議意見書雖均認被告之
    過失為路邊起駛未讓車道上行駛中車輛先行云云，惟所謂起
    駛，是指車輛啟動後進入應行駛之車道，而非單純起步行駛
    之意。又按路面邊線，用以指示路肩或路面外側邊緣之界線
    。其線型為白實線，線寬為15公分，整段設置。但交岔路口
    及劃設有禁止停車線、禁止臨時停車線處或地面有人行道之
    路段得免設之，道路交通標誌標線號誌設置規則第183條定
    有明文。本件案發現場已設有禁止停車線及禁止臨時停車線
    ，故車道範圍即為分向線至禁止停車線範圍乙節，亦有新北
    市政府交通局110年9月29日新北交工字第1101826763號函、
    交通部路政司110年10月5日路臺營字第1100028205號函各1
    份在卷可稽（見同上卷第277至279頁），是以被告辯稱其自
    始至終均在車道內乙節，並非無據。從而，被告僅係於車道
    內停等後起步，並非自車道外駛入車道之起駛行為，堪可認
    定。準此，起訴意旨及上開鑑定、覆議意見認被告有起駛之
    過失，容有誤會，併此敘明。
　㈤被告雖一再辯稱告訴人車速過快云云，惟告訴人於案發當天
    陳稱：肇事當時行車速率約每小時30公里左右等語（見他字
    卷第26頁），而告訴人騎乘機車之速度並無明顯過快乙節，
    亦經本院勘驗現場監視器畫面，並製有前開勘驗筆錄1份附
    卷可稽，是被告此部分所辯，並非有據。況告訴人有無過失
    ，均無礙於本件被告過失傷害罪之成立。是被告聲請調查告
    訴人之車速乙節，核無必要，爰不予調查。
　㈥綜上所述，本案事證已臻明確，被告犯行堪以認定，應依法
    論科。
二、核被告所為，係犯刑法第284條前段之過失傷害罪。被告於
    肇事後，留在現場等候警員到場處理，並於有偵查犯罪權限
    之機關及公務員發覺其犯罪前，向到場處理之員警承認其為
    肇事人而自首，有道路交通事故肇事人自首情形記錄表1份
    在卷可證，嗣被告亦未逃避接受裁判，合於自首之要件，爰
    依刑法第62條前段規定減輕其刑。爰以行為人之責任為基礎
    ，並審酌其騎乘上開機車肇事之犯罪手段，其於本院審理時
    自稱目前待業中，已婚育有2子等生活狀況，其先前有強制
    之論罪科刑紀錄，可見品行非佳，其於本院審理時自稱大學
    畢業之智識程度，其本件上開過失情節，其對告訴人造成之
    傷害，暨其未能坦承犯行，及未與告訴人達成和解或賠償其
    損害之犯後態度等一切情狀，量處如主文所示之刑，並諭知
    易科罰金之折算標準，以示懲儆。
據上論斷，應依刑事訴訟法第299條第1項前段，判決如主文。
本案經檢察官吳秉林提起公訴，檢察官秦嘉瑋到庭執行職務。 
中　　華　　民　　國　　111 　年　　2 　　月　　21　　日
                  刑事第十二庭  法　官  陳志峯
以上正本證明與原本無異。
如不服本判決應於收受判決後20日內向本院提出上訴書狀，並應
敘述具體理由。其未敘述上訴理由者，應於上訴期間屆滿後20日
內向本院補提理由書（均須按他造當事人之人數附繕本）「切勿
逕送上級法院」。
                                書記官　喻誠德
中　　華　　民　　國　　111 　年　　2 　　月　　21　　日
附錄本案論罪科刑法條全文：
刑法第284條
因過失傷害人者，處一年以下有期徒刑、拘役或十萬元以下罰金
；致重傷者，處三年以下有期徒刑、拘役或三十萬元以下罰金。